臺灣嘉義地方法院刑事判決　　　　　　　　　　　　　　九十年度交訴字第七九號
　　公　訴　人　臺灣嘉義地方法院檢察署檢察官
　　被　　　告　乙○○
右列被告因公共危險等案件，經檢察官提起公訴（九十年度偵字第五一七五號），本
院判決如左：
    主  文
乙○○服用酒類，不能安全駕駛動力交通工具而駕駛，處有期徒刑參月；又駕駛動力
交通工具肇事，致人受傷而逃逸，處有期徒刑拾月；應執行有期徒刑壹年。緩刑參年
。
    事  實
一、乙○○於民國九十年八月七日十七時許在嘉義市○○路工廠內飲用二瓶啤酒後，
    呈酒醉狀態而不能安全駕駛動力交通工具，竟不顧公眾之安危，猶於同日十九時
    四十五分許，駕駛車號ＴＧ─五六三五號自小客車，沿嘉義市往嘉義縣中埔鄉由
    東向西方向行駛，途經中埔鄉○○村○○○○道路時，本應注意車前狀況，並隨
    時採取必要之安全措施，且依當時又無不能注意之情形，卻因酒後注意能力降低
    ，疏於注意車前狀況，致撞及同向前方騎乘腳踏車之丙○○，造成丙○○人車倒
    地，受有背部挫傷、右手肘擦傷之傷害（涉犯過失傷害部分，業據丙○○於偵查
    中撤回告訴，由檢察官另為不起訴處分確定）。乙○○於肇事後，竟另行起意，
    未下車救護，而逕自駕駛原車逃逸，經警循線於同日二十二時三十五分許，在嘉
    義縣中埔鄉和美村二四鄰中山新村三四二號乙○○住處查獲，而查悉上情。
二、案經嘉義縣警察局中埔分局報告臺灣嘉義地方法院檢察署檢察官偵查起訴。
    理  由
一、訊據被告乙○○固不否認在右揭時地駕車與被害人丙○○發生車禍，且有聽到有
    人在後面喊叫，在約離現場一百多公尺後，有從後視鏡看到有人影搖晃之事實，
    核與被害人指述情節除有無酒醉駕車、肇事逃逸外大致相符，並有道路交通事故
    調查報告表一紙、相片六張可資佐證，而被害人因本件車禍受有如事實欄所示之
    傷害，亦有財團法人天主教聖馬爾定醫院診斷證明書一紙在卷可憑。被告雖矢口
    否認有何酒醉駕車與肇事逃逸犯行，辯稱：車禍發生前約下午五時，在工廠有喝
    一瓶啤酒，並不影響開車，係於車禍後返回住處喝高梁酒，始為警測得吐氣所含
    酒精成份達每公升一點零六毫克；又伊不知有撞倒人，並非肇事逃逸云云。經查
    ：
（一）被告於當日車禍發生後回家約於二十時許與友人飲酒，並於二十二時二十一分
      許經警測得吐氣含酒精成份達每公升一點零六毫克之事實，業據與被告飲酒之
      證人丁○○到庭結證：「在晚上八時，甲○○也和我們一起喝酒」等語，核與
      被告所言相符，並有當時之酒測單（序號：四八０四）一紙在卷可參，是被告
      於肇事後返家，飲用高梁酒後其呼氣酒精濃度始高達每公升一點零六毫克之事
      實，堪信為真。再查，被告於車禍前約當日下午五時許在工廠喝二瓶罐裝啤酒
      之事實，業據被告於警訊、偵查及本院調查程序中自白在卷足憑，其於本院審
      理時改稱喝一瓶啤酒，與之前供詞不符，應係為脫免罪責之詞，不足採信。被
      告雖辯稱飲用二瓶啤酒不影響駕車云云。惟按刑法於八十八年四月二十一日經
      總統公布增訂第一百八十五條之三，將服用酒類不能安全駕駛動力交通工具而
      駕駛者，亦納入刑事處罰之範疇，該條規定並自同年月二十三日正式施行，條
      文中所稱「不能安全駕駛動力交通工具」係屬不確定之法律概念，除衡之行為
      人駕車時飲用酒類之程度及血液中酒精含量之多寡外，並應參以行為人當時之
      精神狀態、駕馭車輛之情形及對於交通號誌或指揮之遵守能力，以資相佐，斷
      非徒以飲酒數量作為取決是否成罪之唯一標準（法務部八十八年五月十八日法
      八八檢字第００一六六九號函意旨參照）。本案被告自承於車禍發生前只看見
      對向車道有一部車開過來，並未看見被害人在路邊行駛一節，有警訊筆錄在卷
      可查，而車禍之撞擊點在被告駕駛車輛之右前方之事實，亦據被告自承在卷可
      按，案發當時天氣晴朗、視距良好，亦有道路交通事故調查報告表在卷可稽，
      是則綜合上情，被告未看見於同向前方騎乘腳踏車之被害人，僅顧及閃避對向
      車而擦撞被害人肇事，顯係因被告飲用二瓶啤酒後，駕駛車輛之注意能力較平
      日為低，始發生本件車禍，被告駕車時應確已達酒醉不能安全駕駛動力交通工
      具程度。
（二）被告於肇事後有聽到被害人在後面喊叫，在約離現場一百多公尺後，有從後視
      鏡看到人影搖晃等情，業據被告自承在卷可稽，足見被告知悉被害人因擦撞倒
      地之事實，而被告未下車查看，亦經其於偵查時陳稱：「因那時後我會害怕」
      、「看到丙○○從地上站起來，我以為他人沒事，我就將車子開走了」等語在
      卷可稽，被告既已知悉其駕駛之自小客車擦撞騎乘腳踏車之被害人致被害人倒
      地，且聽見喊叫聲，衡情理應知悉被害人有受傷之可能，被告竟未停車查看處
      理，亦未報警救護即迅速駕車離開，被告應有駕車肇事致人受傷而逃逸之意圖
      無疑。
（三）綜上所述，本件事證明確，被告犯行堪以認定，應予依法論科。
二、核被告所為，係犯刑法第一百八十五條之三服用酒類致無法安全駕駛動力交通工
    具罪、同法第一百八十五條之四肇事逃逸罪。其所犯上開二罪間，犯意各別，行
    為互殊，應予分論併罰。爰審酌被告酒醉後已不能安全駕駛，仍不顧公眾之安危
    ，貿然駕車，且肇事後非但未報警救護，反棄受傷之被害人於不顧，應予非難；
    兼衡及被告素行尚佳，被害人所受損害尚輕，被告犯行所生危害非重，被告雖未
    能坦承犯行，惟犯罪後業與被害人達成和解（有撤回告訴狀及和解書影本各一紙
    附卷可按），取得被害人諒解之犯後態度等一切情狀，分別量處如主文所示之刑
    ，並定其應執行之刑，以示懲儆。末查，被告前雖曾因過失傷害罪受有期徒刑以
    上刑之宣告，於七十六年七月二十二日執行完畢後，五年以內未曾受有期徒刑以
    上刑之宣告，有臺灣高等法院被告全國前案紀錄表及臺灣嘉義地方法院檢察署刑
    案資料查註紀錄表在卷可稽，被告因一時失慮，致罹刑章，其經此教訓，應知警
    惕而無再犯之虞，本院綜合各情認其所受刑之宣告，以暫不執行為適當，爰併諭
    知緩刑三年，以啟自新。
據上論斷，應依刑事訴訟法第二百九十九條第一項前段，刑法第一百八十五條之三、
第一百八十五條之四、第五十一條第五款、第七十四條第一款，判決如主文。
本案經檢察官朱介斌到庭執行職務
中      華      民      國    九十一    年      一      月      八      日
                                      臺灣嘉義地方法院刑事第三庭
                                          審判長法官  沈  福  財
                                                法官  許  兆  慶
                                                法官  陳  端  宜
右正本證明與原本無異。
如不服本判決，應於判決送達後十日內，向本院提出上訴狀。
                                              書記官  尹  玉  琪
中      華      民      國    九十一    年      一      月      八      日
附錄法條
刑法第一百八十五條之三：服用毒品、麻醉藥品、酒類或其他相類之物，不能安全駕
力交通工具而駕駛者，處一年以下有期徒刑、拘役或三萬元以下罰金。
刑法第一百八十五條之四：
中華民國刑法第一百八十五條之四
駕駛動力交通工具肇事，致人死傷而逃逸者，處六月以上五年以下有期徒刑。
